【裁判字號】    97,簡上,375
【裁判日期】    970731
【裁判案由】    偽造文書
【裁判全文】
臺灣臺中地方法院刑事判決             97年度簡上字第375號
上  訴  人  臺灣臺中地方法院檢察署檢察官
被      告  甲○○
                    （現因另案於臺灣屏東看守所羈押中）
上列上訴人因被告偽造文書案件，不服本院臺中簡易庭中華民國
九十七年三月二十七日九十七年度簡字第三五八號第一審簡易判
決（起訴案號：九十六年度偵緝字第三五○七號）提起上訴，本
院管轄第二審之合議庭判決如下：
    主    文
原判決撤銷。
甲○○行使偽造私文書，足以生損害於公眾及他人，處有期徒刑
肆月，如易科罰金，以新臺幣壹仟元折算壹日，減為有期徒刑貳
月，如易科罰金，以新臺幣壹仟元折算壹日。如附表所示偽造之
「乙○○」署押共貳拾捌枚（含簽名肆枚及指印貳拾肆枚），均
沒收。
    犯罪事實
一、甲○○於民國九十五年十二月十九日晚間九時許，在臺中市
    北屯區○○路○段三五號友人住處內，因警持本院核發搜索
    票至該處所執行搜索，為掩飾己身施用毒品之犯行，竟基於
    偽造私文書及偽造署押之單一接續犯意，先於同日晚間九時
    四十分許警方搜索執行完畢時，在上揭友人住處內，於臺中
    市警察局搜索扣押筆錄內（起訴書及原審判決均誤載為搜索
    票），冒用其姊乙○○之名義，偽造「乙○○」之簽名一枚
    並按捺指印一枚；又於同日晚間十一時四十分許至同年月二
    十日凌晨零時十分許間，在臺中市警察局刑警大隊偵查第二
    隊辦公室內，先後於臺中市警察局刑警大隊調查筆錄上偽造
    「乙○○」之簽名二枚並按捺指印七枚、於臺中市警察局刑
    警大隊偵二隊委託檢驗尿液代號與真實姓名對照表上偽造「
    乙○○」之指印一枚、於指紋卡片上偽造「乙○○」之指印
    十四枚，復在臺中市警察局刑事警察大隊採集尿液鑑定同意
    書上，偽造「乙○○」簽名一枚並按捺指印一枚，以表示其
    確為乙○○本人並同意接受採集尿液之意，而偽造該私文書
    ，旋復持以行使將該同意書交還予警員收執，均足以生損害
    於警察機關對刑案偵辦之正確性及乙○○本人。嗣甲○○經
    警採集尿液送驗後，呈嗎啡陽性反應，由臺灣臺中地方法院
    檢察署檢察官向本院聲請對乙○○觀察、勒戒，經本院以九
    十六年度毒聲字第二三四號裁定令乙○○入勒戒處所觀察、
    勒戒，乙○○收受該裁定後不服向臺灣高等法院臺中分院提
    起抗告，始知乙○○遭甲○○冒名情事。
二、案經臺灣臺中地方法院檢察署檢察官自動簽分偵辦後起訴。
    理    由
一、上揭犯罪事實，業據被告甲○○於偵查及本院審理時坦承不
    諱，核與被害人乙○○於偵查中指述遭冒名之情節相符，且
    前揭所述之指紋與被害人乙○○庭印指紋經內政部警政署刑
    事警察局比對結果，並不相符，而與該局檔存被告指紋卡之
    指紋相符等情，有內政部警政署刑事警察局九十六年六月二
    十六日刑紋字第○九六○○九四○三八號函在卷可憑；此外
    ，復有臺中市警察局搜索扣押筆錄、臺中市警察局刑警大隊
    調查筆錄、臺中市警察局刑警大隊偵二隊委託檢驗尿液代號
    與真實姓名對照表、指紋卡片、臺中市警察局刑事警察大隊
    採集尿液鑑定同意書等文件附卷足稽，足見被告自白與事實
    相符，本案事證明確，其犯行洵堪認定，應依法論科。
二、論罪科刑部分：
  (一)按司法警察或司法警察官於詢問犯罪嫌疑人時所製作之詢問
    筆錄，係記載對於犯罪嫌疑人之詢問及其陳述，其內容當然
    含有受詢問人之意思表示，因該筆錄為公務員職務上所製作
    之文書，故為公文書之一種，受詢問人雖亦在筆錄之末簽名
    、蓋章或按指印，以擔保該筆錄之憑信性，但不能因此即認
    為該筆錄係受詢問人所製作，而變更其公文書之性質（最高
    法院九十一年度台非字第二九四號判決意旨參照）。是故，
    刑法上之偽造署押罪，係指單純偽造簽名、捺印或以其他符
    號代簽名而言，是僅係在調查筆錄、委託檢驗尿液代號與真
    實姓名對照表及指紋卡片上單純偽造他人簽名及按捺指印，
    並未對上開文件內容加諸意見或有所主張，僅能論以刑法第
    二百十七條偽造署押罪。則被告於臺中市警察局搜索扣押筆
    錄、臺中市警察局刑警大隊調查筆錄、臺中市警察局刑警大
    隊偵二隊委託檢驗尿液代號與真實姓名對照表、指紋卡片上
    偽造「乙○○」署押，核其所為，係犯刑法第二百十七條第
    一項偽造署押罪。
  (二)被告臺中市警察局刑事警察大隊採集尿液鑑定同意書上，偽
    造「乙○○」簽名一枚並按捺指印一枚，以表示其確為乙○
    ○本人並同意接受採集尿液之意，該文書已具備私文書性質
    ，被告復將該偽造之私文書持交承辦警員收受，自足以生損
    害於乙○○、偵查機關查緝犯罪與文書製作之正確性，故核
    被告此部分所為，係犯刑法第二百十六條、第二百十條行使
    偽造私文書罪。起訴書雖認被告此部分所為，係犯刑法第二
    百十七條之偽造署押罪，然被告所為係構成行使偽造私文書
    罪，已如前述，而其基本之社會事實相同，應變更起訴法條
    為刑法第二百十六條、第二百十條行使偽造私文書罪（本件
    公訴人係針對此部分提起上訴，被告已知上述新罪名，而得
    以行使防禦權，已充分保障其訴訟權）。
  (三)被告偽造署押係偽造私文書之階段行為，偽造後復持以行使
    ，其偽造私文書之低度行為經行使偽造私文書之高度行為所
    吸收，均不另論罪。
  (四)被告就同一事件，先後冒用「乙○○」名義偽造署押並進而
    行使偽造私文書之行為，主觀上係基於單一犯意，為接續犯
    ，應僅成立一行使偽造私文書罪。公訴人雖漏未就被告在指
    紋卡片上偽造署押之犯罪事實為起訴，又起訴書犯罪事實欄
    雖有提及被告在委託檢驗尿液代號與真實姓名對照表上偽造
    署押，然起訴書附表並未將檢驗尿液代號與真實姓名對照表
    上偽造之署押列入，且起訴之簽名與指印數量較本院認定數
    量為少，然此部分與已起訴部分，有接續犯及吸收犯之單純
    一罪關係，本院自得併予審理，且公訴檢察官亦當庭補充更
    正如本院前述認定之署押數量，附此敘明。
  (五)原審據以論科固非無見，惟原審認定被告於臺中市警察局刑
    事警察大隊採集尿液鑑定同意書上，偽造「乙○○」簽名一
    枚並按捺指印一枚之行為，係屬偽造署押，有所未洽，業如
    前述，公訴人據此提起上訴為有理由，且原審漏未認定被告
    在委託檢驗尿液代號與真實姓名對照表及指紋卡片上偽造署
    押之犯行，又對於起訴書犯罪事實欄雖有提及被告在委託檢
    驗尿液代號與真實姓名對照表上偽造署押，然起訴書附表並
    未將檢驗尿液代號與真實姓名對照表上偽造之署押列入之情
    形，未加更正即加以引用，復認定被告偽造簽名及指印數量
    亦與實際狀況不符，是原審判決顯有未洽，自有判決適用法
    則不當之違背法令，應由本院撤銷改判。
  (六)爰審酌被告冒用被害人名義應訊，造成被害人之困擾及影響
    國家犯罪偵查機關執行職務之正確性，暨考量其素行、犯罪
    之動機、目的、方法、手段，及犯後坦承犯行，態度尚稱良
    好等一切情狀，量處如主文所示之刑，並諭知易科罰金之折
    算標準，以示懲儆。
  (七)如附表所示偽造之「乙○○」署押共二十八枚（含簽名四枚
    及按捺指印二十四枚），不問屬於被告與否，均爰依刑法第
    二百十九條之規定，併予諭知沒收。
三、按中華民國九十六年罪犯減刑條例第五條規定：「本條例施
    行前，經通緝而未於中華民國九十六年十二月三十一日以前
    自動歸案接受偵查、審判或執行者，不得依本條例減刑」，
    係指於該條例施行前經通緝，而未於該條例施行後之九十六
    年十二月三十一日以前自動歸案者，不得依該條例減刑，如
    係於該條例施行後通緝者，應不受該條規定不得減刑之限制
    。查被告係於中華民國九十六年罪犯減刑條例九十六年七月
    十六日施行後之九十六年八月十五日發布通緝，並於同年十
    一月二日緝獲，揆諸前揭說明，即無該條例第五條不得減刑
    之適用。
四、被告行為後，中華民國九十六年罪犯減刑條例於九十六年七
    月四日公布，於同年月十六日施行，查被告本件犯行係在九
    十六年四月二十四日以前，且非中華民國九十六年罪犯減刑
    條例第三條所示不得減刑之罪，爰依中華民國九十六年罪犯
    減刑條例第二條第一項第三款，減其刑期二分之一；另被告
    所犯刑法第二百十六條、第二百十條行使偽造私文書罪，為
    最重本刑五年以下有期徒刑之罪，其所宣告之刑經本院依中
    華民國九十六年罪犯減刑條例第二條第一項第三款，減其刑
    期二分之一後，仍為有期徒刑六個月以下之刑度，爰依中華
    民國九十六年罪犯減刑條例第九條，併諭知易科罰金之折算
    標準。
據上論斷，應依刑事訴訟法第四百五十五條之一第一項、第三項
、第三百六十九條第一項前段、第三百六十四條、第二百九十九
條第一項前段、第三百條，刑法第二百十六條、第二百十條、第
四十一條第一項前段，第二百十九條，中華民國九十六年罪犯減
刑條例第二條第一項第三款、第七條、第九條，判決如主文。
中    華    民    國    97    年    7     月    31    日
                  刑事第十三庭  審判長法  官  李秋娟
                                      法  官  陳得利
                                      法  官  黃裕仁
上正本證明與原本無異。
本件不得上訴。
                                      書記官  何惠文
中    華    民    國    97    年    7     月    31    日
附表
┌──┬─────────────┬──────────┐
│編號│文件名稱                  │偽造「乙○○」署押  │
├──┼─────────────┼──────────┤
│ １ │臺中市警察局搜索扣押筆錄  │簽名一枚、指印一枚。│
│    │                          │                    │
├──┼─────────────┼──────────┤
│ ２ │臺中市警察局刑警大隊調查筆│簽名二枚、指印七枚。│
│    │錄                        │                    │
├──┼─────────────┼──────────┤
│ ３ │委託尿液檢驗代號與真實姓名│指印一枚。          │
│    │對照表                    │                    │
├──┼─────────────┼──────────┤
│ ４ │指紋卡片                  │十指指印各一枚、左四│
│    │                          │指平面指印一枚、右四│
│    │                          │指平面指印一枚、左拇│
│    │                          │指印一枚、右拇指印一│
│    │                          │枚，共十四枚。      │
├──┼─────────────┼──────────┤
│ ５ │採集尿液鑑定同意書        │署名一個指印一枚    │
│    │                          │                    │
└──┴─────────────┴──────────┘
附錄論罪科刑法條
第二百十六條
行使第二百十條至第二百十五條之文書者，依偽造、變造文書或
登載不實事項或使登載不實事項之規定處斷。
刑法第二百十條
偽造、變造私文書，足以生損害於公眾或他人者，處五年以下有
期徒刑。
刑法第二百十七條第一項
偽造印章、印文或署押，足以生損害於公眾或他人者，處三年以
下有期徒刑。


司法院資訊處製作；財團法人民間司法改革基金會備份。
